行　政　法　院　判　決　　　　　　　　　　　　　　八十七年度判字第八三九號
　　原　　　告　大峰電器股份有限公司
　　代　表　人　黃新富
　　被　　　告　經濟部中央標準局
右當事人間因商標評定事件，原告不服行政院中華民國八十六年十一月十四日台八十
六訴字第四三九二三號再訴願決定，提起行政訴訟。本院判決如左︰
　　主  文
原告之訴駁回。
　　事  實
緣本件關係人威森電機股份有限公司（下稱威森公司）於民國八十一年三月五日以「
SAYOTA威森」商標，指定使用於當時商標法施行細則第二十四條第八十四類之鍋爐、
販賣機、果汁機、研磨機商品申請註冊，作為其註冊第四一八七四五號「威森WINGT-
AT」商標之聯合商標，經被告審查核准，列為註冊第五八七五八七號商標。嗣原告以
系爭商標有違註冊時商標法第三十七條第一項第六款及第七款之規定，對之申請評定
。被告為申請不成立之評決，發給中台評字第八六○○三八號商標評定書。原告不服
，提起訴願、再訴願，遞遭駁回，遂提起行政訴訟。茲摘兩造訴辯意旨於次：
原告起訴意旨略謂︰一、班卡盤納特儂有限公司（下稱班卡公司）設於印度尼西亞，
早於西元一九八七年八月十日（民國七十六年八月十日）即獲得該國核准以「SAYOTA
」商標註冊，持有商標證書第二二二六六八號為憑。且自其註冊日起將所請准之商標
標示於其各類電子電器產品之上，迄今已逾九年，更由於其產品優良，運籌有方，故
而標示有「SAYOTA」商標之產品盛譽不衰。班卡公司透過新加坡HO BEE HOLDING（P-
TE）,LTD（和美控股私人有限公司，下稱和美公司，為班卡公司之母公司）於西元一
九九二（民國八十一年）起委託威森公司製造相關之電器產品，並授權其於製造過程
中將班卡公司所有之「SAYOTA」商標標示於產品上，此有西元一九九二年二月十四日
班卡公司傳真威森公司函文可證，依函中所指，班卡公司明白要求威森公司將新標章
「SAYOTA」標示在其所訂製之貨品上，並同時指出該標章係其在印尼登記註冊之商標
。緣此，威森公司係班卡公司產品之委託製造廠商，足堪認定，而關於標章部分，則
受班卡公司授權標貼系爭商標圖樣於委託產品上，亦所出有據。二、現行商標法施行
細則第四十條第二款規定，商標評定案件適用註冊時之規定，但其申請或提起評定之
程序適用評決時之規定。系爭商標於八十二年二月十六日核准註冊，其商標評定之程
序，核應適用八十二年十二月二十二日修正公布之商標法，而其實體部分核應適用七
十八年五月二十六日修正公布之商標法。三、凡標章有致公眾誤信之虞者不得請准註
冊：(一)「商標圖樣有左列情形之一者，不得申請註冊：．．．六有欺罔公眾或致公眾
誤信之虞者。」舊商標法第三十七條第一項第六款訂有明文。所謂「有致公眾誤信之
虞」，係指商標本身有使人誤認其所表彰之商品性質、品質、產地或其為他人生產、
製造、加工、揀選、批售、經紀而購買之虞而言；相同或近似於他人著名之商標有使
人混淆誤認之虞者，為有致公眾誤信之虞情形之一，行政院台七十四經字第一八○六
八號函准修正備查之商標有歁罔公眾或致公眾誤信之虞審查基準二及二之(四)有明示。
參照鈞院八十二年度判字第一一八四號及八十三年度判字第五九○號等判決要旨，且
不以被襲用之商標在我國註冊或其商品已在我國行銷為要件。(二)「SAYOTA」引證商標
係由班卡公司於七十六年間獲得印尼當局核准註冊在案，並使用於各類電子電器產品
上迄今，然系爭商標係由關係人威森公司遲至八十一年五月七日始提出申請，按系爭
商標之申請日與引證商標請准註冊之時間相隔幾近六年，故系爭商標之商標圖樣「S-
AYOTA 」係屬班卡公司首先創用乙節，核無疑義。(三)更有進者，關係人威森公司所有
之原審定正商標第00000000號「威森WINGTAT」 ，其中文部分係該公司名稱
特取，而外文亦與中文諧音，觀其設計意匠其來有自。然反觀該商標之聯合商標即系
爭商標「SAYOTA威森」乙案，不論就其中文與外文文字之字面意義及發音觀之，均無
從發見其間之關聯性，且如前所言，系爭商標與引證商標之申請時間亦相去甚遠；再
者，威森公司曾受和美公司委託製造引證商標之商品，並經授權將引證商標使用於商
品上，故威森公司藉由受委託製造之便，而獲得與系爭商標「SAYOTA威森」中之外文
部分接觸機會；亦有進者，引證商標「SAYOTA」與系爭商標「SAYOTA威森」外文部分
之外觀設計，亦如出一轍，故威森公司剽竊抄襲班卡公司之商標，進而援用其為系爭
商標中特別顯著部分，彰彰明甚。(四)綜右所言，系爭商標非屬威森公司首先創用，將
會使消費大眾產生誤信可能，使人有誤認其所表彰之商品性質、品質、產地係為班卡
或和美公司而購買之虞，自屬當然。至被襲用之「SAYOTA」引證商標有無在我國註冊
，或其商品有無在我國行銷，並非所問，故系爭商標違反商標法第三十七條第一項第
六款，洵堪認定。四、相同或近似於他人著名標章，使用於同一或同類商品者，不得
申請註冊：(一)按「商標圖樣有左列情形之一者，不得申請註冊：．．．七相同或近似
於他人著名標章，使用於同一或同類商品者。．．．」舊商標法第三十七條第一項第
七款有明文。而所稱「相同或近似於他人著名之商標」，該他人商標固不以已在中華
民國註冊者為限，惟其信譽及商品品質須為一般購買者所熟知，始有使公眾發生混淆
誤認之虞，復為行政院台七十四經字第一八○六八號函准修正備查之商標有欺罔公眾
或致公眾誤信之審查基準六所明示。(二)引證商標於七十六年八月間經核准註冊，並標
示於各種電子電器產品上迄今，已逾九年，歷年來因標示該商標之產品種類繁多，且
產品優良，故而產品盛譽不墜，口埤傳頌。如前所言，引證商標有無於中華民國註冊
，法所不論，系爭商標之外文部分，與班卡公司向印尼所請准之商標一致，其中文「
威森」字樣亦在關係人創設商標（即正商標）中出現，故本件訴訟所應審慎評估係在
「SAYOTA」一字，而非「威森」，即「SAYOTA」應屬本件之特別顯著部分。綜前，系
爭商標特別顯著部分與班卡公司所有之引證商標一致；且該二商標均指定使用於同一
或同類商品，系爭商標違反商標法第三十七條第一項第七款規定，至為明顯。五、系
爭商標業已逾二年以上並未使用，依法當被撤銷：商標法第六條第一項規定：「本法
所稱商標之使用，係指將商標用於商品或其包裝容器上，行銷國內市場或外銷者而言
」；同法第三十一條第一項第二款規定：「註冊後無正當事由迄未使用或繼續停止使
用已滿二年者」商標主管機關應依職權，或據利害關係人之申請撤銷之。此係商標法
為防止申請人不使用其所註冊之商標，進而影響產業正常發展所設之限制。又台灣高
等法院花蓮分院問題研究，經司法院刑事廳研討同意其研究意見之問題：「外國廠商
在外國已註冊取得於某類商品之商標，委託我國廠商甲製造該商標商品，直接輸往該
註冊商標之外國廠商，而該商標在我國已為另一廠商乙向中央標準局註冊取得同類產
品之商標專用權，則甲之行為是否侵害乙之商標專用權﹖」。其採否定說立場，理由
中有認：「目前國際間貿易往返頻繁，此等交易型態極為常見，為免除貿易障礙，此
種接受外國廠商委託，以其在外國取得之註冊商標指定加工製造之商品，並輸出予原
委託人並非行銷，不應受商標法第六條第一項之規範，自毋庸負侵害乙之商標專用權
之刑責」。可知，關係人接受新加坡之和美公司委託，以其子公司班卡公司在印尼取
得之註冊商標，並指定標貼於委託製造之商品上，再輸出予和美公司，核此等行為並
非行銷，即非商標法所規範之使用樣態，而威森公司自系爭商標註冊日起，並無使用
系爭商標行為業已逾二年，應屬有違商標法第六條第一項使用之規定，當可依法撤銷
系爭商標之商標專用權，方屬適法。六、關係人威森公司係為不公平競爭之目的而抄
襲班卡公司之商標：(一)和美公司於西元一九九二年（民國八十一年）起委託威森公司
製造相關之電器產品，並授權其於製造過程中將班卡公司所有之「SAYOTA」引證商標
標示於產品上，和美公司俟後因故與威森公司解除委託製造約定，遂於西元一九九四
年（民國八十三年）十月間改委託原告續行製造指定產品與商標標貼，有和美公司與
班卡公司授權委託信函可為憑證。惟威森公司藉由系爭商標專用權之取得，於和美公
司轉委託原告後即對其提起商標侵權訴訟，以阻止原告及其他廠商與和美公司合作；
再者，威森公司於取得系爭商標專用權迄今，亦未積極使用並廣告之，更可證明威森
公司妨礙市場秩序之意圖。(三)綜右，商業競爭首重良性互動，優勝劣敗亦不過取決事
業體實力與經營決策，和美公司轉移委託對象，純為一般商業層次考量，原屬司空見
慣，然威森公司不但不自省其過，反剽竊班卡公司之標章，在我國註冊取得專用權，
核威森公司此等卑劣行徑，豈非借由商標專用權權利，用以達成排除任何人合法競爭
之目的，巧取豪奪、專擅拔之氣焰，法理難容。七、仿冒外國商標，亦屬欺罔公眾
或使公眾誤信之虞之態樣，當有商標法第三十七條第一項第六款之適用：(一)仿冒外國
商標於我國申請註冊，係多年來習見之商標侵害態樣，為保護我國消費者利益與國際
間之信譽，經濟部分別以五十七年八月二十二日經台（五七）商字第二九四三五號及
五十九年十月八日經（五九）商字第四七四五二號令，明訂仿冒外國商標「有欺罔公
眾或使公眾誤信之虞」規定之適用；嗣又為徹底杜絕該仿冒之歪風，另以六十三年十
月二十三日經（六三）商二七八七二號函明訂「按禁止仿用外國商標或以外國商標形
態申請註冊，為既定之經濟政策，在該項政策未變更前，應從嚴審查。」抑有進者，
行政院六十二年十月四日台六十二訴字第八二四三號函明訂，仿冒外國商標，如足以
使我國消費者對其商品發生誤認之虞，自可依商標法第三十七條第一項第六款「有可
欺罔公眾之虞」辦理。(二)威森公司申請註冊系爭商標，現無實際使用行為，但在未受
撤銷處分前，未來仍有使用系爭商標之可能，系爭商標為印尼商班卡公司所首先創用
，已如前述，就依現今世界貿易往來頻繁，交通資訊流通快速，我國消費者何能辨別
究竟是項產品為何人所製售，威森公司又豈會不借此便宜行徑，以達其歁罔公眾之目
的。準此，鈞院應秉經濟部禁止仿用或以外國商標形態申請註冊之經濟政策，從嚴審
酌系爭商之適法性。方為正辦。八、基於前開事實及理由，系爭商標當有舊商標法第
三十七條第一項第六、七款之適用，然原處分及訴願、再訴願決定就前述各節，未詳
加審酌，而駁回原告評定之申請，難令甘服，請為判決將再訴願決定、訴願決定及原
處分均撤銷，由被告另為適法之處分，以維原告權益等語。
被告答辯意旨略謂︰按商標圖樣有欺罔公眾或致公眾誤信之虞者，不得申請註冊，固
為註冊時商標法第三十七條第一項第六款所規定，惟所謂有欺罔公眾之虞，係指以襲
用他人已在中華民國註冊並夙著盛譽之商標，使用於性質相同或近似之商品，有使人
誤認其所表彰之商品為他人生產、製造、加工、揀選、批售、經紀而購買之虞而言；
所謂有致公眾誤信之虞，係指商標本身有使人誤認其所表彰之商品性質、品質、產地
或其為他人生產、製造、加工、揀選、批售、經紀而購買之虞而言；相同或近似於他
人著名之商標有使人混淆誤認之虞者，為有致公眾誤信之虞情形之一，所稱相同或近
似於他人著名之商標，該他人之商標固不以已在中華民國註冊為限，惟其信譽及商品
品質須為一般購買者所熟知，始有使公眾發生混淆誤認之虞，復為行政院台七十四經
字第一八○六八號函准修正備查之商標有歁罔公眾或致公眾誤信之虞審查基準一、二
、二之(四)及六所明示。據以評定之「SAYOTA」商標並未在我國註冊，且原告檢送之印
尼商標註冊證影本係屬靜態權利取得資料，而和美公司與關係人間往來信函則屬私文
書性質，此外並無其他具體事證足資證明據以評定商標之商品業經廣告行銷，其商標
之信譽，於系爭商標申請註冊時，已為一般消費者所熟知，被告認關係人以外文SAY-
OTA 作為系爭註冊第五八七五八號「SAYOTA威森」商標圖樣之一部分，指定使用於鍋
爐、販賣機、果汁機、研磨機商品，難謂有使一般商品購買者對其所表彰商品之來源
或產銷者發生混淆誤認之虞，揆諸首揭說明，並無不當。又據其檢送之證據資料，尚
難證明據以評定商標已達著名標章之程度，無註冊時商標法第三十七條第一項第七款
規定之適用，被告所為之處分，並無不合，敬請核判等語。
    理  由
按商標圖樣有欺罔公眾或致公眾誤信之虞者，不得申請註冊，固為註冊時商標法第三
十七條第一項第六款所規定，惟所謂有欺罔公眾之虞，係指以襲用他人已在中華民國
註冊並夙著盛譽之商標，使用於性質相同或近似之商品，有使人誤認其所表彰之商品
為他人生產、製造、加工、揀選、批售、經紀而購買之虞而言；所謂有致公眾誤信之
虞，係指商標本身有使人誤認其所表彰之商品性質、品質、產地或其為他人生產、製
造、加工、揀選、批售、經紀而購買之虞而言；相同或近似於他人著名之商標有使人
混淆誤認之虞者，為有致公眾誤信之虞情形之一；所稱相同或近似於他人著名之商標
，該他人之商標固不以已在中華民國註冊為限，惟其信譽及商品品質須為一般購買者
所熟知，始有使公眾發生混淆誤認之虞。又「商標圖樣相同或近似於他人著名標章，
使用於同一或同類商品者，不得申請註冊。」固亦為系爭商標註冊時商標法第三十七
條第一項第七款之規定，惟所謂「著名標章」係指該商標及其所表彰之商品有悠久歷
史，並廣泛行銷且商譽卓著者而言。本件關係人威森公司於八十一年三月五日以「S-
AYOTA 威森」商標，指定使用於當時商標法施行細則第二十四條第八十四類之鍋爐、
販賣機、果汁機、研磨機商品申請註冊，作為其註冊第四一八七四五號「威森WINGT-
AT」商標之聯合商標獲准，嗣原告以該商標有違註冊時商標法第三十七條第一項第六
款及第七款之規定，對之申請評定。被告為申請不成立之評決。原告循序起訴謂關係
人係新加坡商．和美公司之委託製造廠商，該公司設於印尼之子公司（班卡公司）早
於西元一九八七年八月十日即以外文SAYOTA在印尼獲准註冊，據以評定商標標示於其
各類電子電器產品上已逾九年，由於產品優良，迄今盛譽不衰。關係人以相同之外文
SAYOTA作為系爭商標圖樣之一部分申請註冊，指定使用於鍋爐、販賣機、果汁機、研
磨機商品，係襲用據以評定之商標，有致公眾誤信之虞云云。查據以評定之「SAYOTA
」商標並未在我國註冊，又原告檢送之印尼商標註冊證影本係屬靜態權利取得資料，
至和美公司與關係人間等往來信函則屬私文書性質，此外並無其他具體事證足資證明
據以評定商標之商品業經廣告行銷，其商標之信譽，於系爭商漂申請註冊時，已為一
般消費者所熟知，被告認關係人以外文SAYOTA作為系爭註冊第五八七五八號「SAYOTA
威森」商標圖樣之一部分，指定使用於鍋爐、販賣機、果汁機、研磨機商品，難謂有
使一般商品購買者對其所表彰商品之來源或產銷者發生混淆誤認之虞。又原告檢送之
證據資料，亦難證明據以評定商標已達著名標章之程度，被告之處分，未有不當等情
，已據被告答辯及一再訴願決定指明，復有相關資料在原處分卷可供佐證，洵無不合
。另關係人在我國註冊取得系爭商標專用權之目的如何及該商標是否應予撤銷，均非
本件所應審究之範圍。從而，原告前揭主張，要非可採，原處分為申請不成立之評決
及一再訴願決定遞予維持，核與首揭規定相符，俱無違誤之可言。原告起訴意旨，難
謂有理，應予駁回。
據上論結，本件原告之訴為無理由，爰依行政訴訟法第二十六條後段，判決如主文。
中    華    民    國     八十七      年      五      月       六        日
                    行 政 法 院 第 一 庭
                                審 判 長 評  事      高  秀  真
                                         評  事      廖  政  雄
                                         評  事      劉　鑫　楨
                                         評  事      藍  獻  林
                                         評  事      黃  璽  君
右  正  本  證  明  與  原  本  無  異
                                         法院書記官  邱  彰  德
中    華    民    國     八十七      年      五      月       六        日
